臺灣彰化地方法院民事判決
110年度婚字第95號
原      告  甲○○  

訴訟代理人  乙○○  
            戊○○  
被      告  丁○    

訴訟代理人  蔡浩適律師
複代理人    丙○○  
上列當事人間請求離婚事件，本院於民國111年5月9日言詞辯論
終結，判決如下：
    主      文
准原告與被告離婚。
訴訟費用由被告負擔。 
    事實及理由
一、按夫妻之一方為臺灣地區人民，一方為大陸地區人民者，判
    決離婚之事由，依臺灣地區之法律，臺灣地區與大陸地區人
    民關係條例第52條第2項定有明文。本件原告為臺灣地區人
    民，被告為大陸地區人民，揆諸上開規定，本件離婚事件，
    自應適用中華民國法律，合先敘明。 
二、原告起訴主張：
　㈠兩造於民國108年5月28日結婚，婚後被告於108年11月28日依
    親來台居留，並於108年12月初取得居留證。詎被告未告知
    原告，亦未與原告協商，即於108年12月7日凌晨3、4點不告
    而別，嗣後僅以LINE通知原告父親說伊去上班，但未告知去
    哪上班及做何工作。108年12月底，原告接獲大陸寄來被告
    之身分證資料，被告之婚姻狀況欄係「離婚」，原告始知被
    告於大陸有過婚姻關係，且生有2名子女。而被告於109年舊
    曆年間返回大陸1個多月，除夕過年期間亦均在大陸，返台
    後也均未返家，不久後被告又以母親過世為由返回大陸，原
    告父親為表關心，打電話給人在大陸的被告，竟由一名男子
    接聽，該名男子自稱是被告之配偶，並向原告父親說：「我
    是她（即被告）大陸老公，妳兒子（即原告）是她台灣老公
    ，她去台灣是為了賺錢，每個月要寄1萬元人民幣回大陸養
    小孩！」。嗣經原告父親詢問，原告始向父親坦承被告均不
    願與原告發生性關係。
  ㈡109年7月間，被告回台灣居家隔離，隔離期滿即不見人影，
    僅用LINE告知伊去上班，之後被告經常隔2、3週於周末晚上
    11時返家，翌日一早即離家，且經常更換手機號碼，讓原告
    找不到人。110年5月8日疫情期間，因原告不知被告從何處
    返家，擔心被告遭受感染，遂要求被告暫時不要回家，或者
    就在住家附近工作，以免家人擔心，並詢問被告住哪？在哪
    工作？然而被告均不願告知，讓原告甚感無奈、痛心，始知
    被告並非真心要與原告維繫婚姻，只為取得居留證及身分證
    ，以能留在台灣工作。兩造一直以來僅係形式婚姻，並無互
    信、互愛而能共同生活、彼此關心之實質婚姻生活，故任何
    人處於此種境況，均無意欲繼續維繫婚姻，已讓原告承受重
    大之精神壓力與痛苦，無法再與被告共同生活。
　㈢兩造婚後，被告不僅拒絕與原告發生性關係，於取得居留證
    後，即離家工作、不告而別，甚至欺瞞在大陸曾有婚姻關係
    及育有2名小孩之事實。原告本盼好聚好散，與被告協議離
    婚，詎被告不僅不同意離婚，亦不願返家履行同居義務，實
    令原告精神上備受折磨，已逾越夫妻通常所能忍受之程度，
    任何人處於原告之處境，均無意欲繼續維持婚姻。為此爰依
    民法第1052條第2項規定，請求判准原告與被告離婚等語。
三、被告則以：
　㈠兩造洽談婚姻當時，原告及其父親即已知悉被告曾離過婚並
    有2名子女，原告稱於108年底接獲被告大陸身分證資料始知
    悉前開情事，乃臨訟杜撰。兩造經婚姻仲介媒介而於大陸地
    區認識，於洽談婚姻時，被告即向原告及原告父親告知曾離
    過婚姻並有2名子女，並表明因母親罹患乳癌，須龐大醫藥
    費用，故於婚後需外出工作，以貼補娘家家用及償還債務。
    原告與原告父親並不嫌棄被告之情況，並答應於婚後讓被告
    外出工作（被告當時於大陸地區之工作收入，實無法支應母
    親醫藥費用及生活所需），被告對原告與原告父親之體諒甚
    為感動，因而對外表看起來似與常人不同之原告亦不嫌棄（
    來台之後始發現原告領有身心障礙手冊），雙方乃談妥婚事
    。
　㈡原告來台取得居留證後，因原告未給予被告任何生活費用，
    反係被告於工作時需每月給原告新台幣5千元生活費，且被
    告尚須支付母親醫療費用、前婚姻2名子女之扶養費、償還
    大陸之欠債，而亟需外出工作。惟被告仍尊重原告父親，因
    而何日可以外出工作，係與原告父親商量之結果，僅因被告
    要外出工作之時，原告家人均不在（或睡覺），故乃傳訊息
    禮貌告知。
　㈢原告稱被告不願發生性關係，然於兩造同住期間，原告並未
    主動求歡，而此等夫妻間之事，被告認不宜由被告主動，因
    而不能藉此苛責被告。
　㈣原告稱被告於109年7月返台居家隔離期滿後，隨即又不見人
    影，及經常隔2、3週始於週末晚上11時返家等語，均為臨訟
    杜撰之詞。被告於109年7月間返台後，雖因經濟問題加劇而
    亟欲外出工作，惟被告均有尊重原告及原告父親之意，係於
    前往工作之前一日當面告知原告父親，並取得原告父親同意
    ，被告始又開始工作。而於被告前往工作之時，因原告家人
    均未在家，故乃傳訊息告知。另被告雖於南投地區工作，惟
    被告均於每週之週六傍晚或晚上回家，並於週一上午返回南
    投工作。被告回家時間係依原告父親指示，且回家後亦有善
    盡人婦之責任，作菜、清理家裡，甚至有幫原告修剪指甲，
    並陪同原告出遊。又被告絕非翌日（週日）一早即離家，而
    係週一接近中午時才離開彰化返回南投，此由原告夫親尚有
    於週日交代被告煮晚餐即可證明，原告所述並非事實。
　㈤被告因無雙證件申請月租型電話，原告父親亦不同意以原告
    名義申辦電話予被告使用，被告不得不使用易付卡電話，惟
    無論被告電話號碼如何更換，被告始終使用同一LINE帳號，
    原告、原告父親與被告聯絡亦均使用LINE。詎原告竟指摘被
    告經常更換電話號碼，並謊稱「讓原告找不到人」，實令人
    唏噓。
　㈥被告未告知工作及居住地點，係因原告父親違反兩造洽談婚
    姻時之承諾，並要兩造離婚，要被告交出彰化住家鑰匙並驅
    離被告所致。被告最初多在南投工作，為被告返回彰化工作
    之事，原告父親於110年2月間有與被告洽談過，同意被告2
    年後再回彰化工作。惟於110年4月初，原告父親突然要被告
    辭去南投之工作返回彰化工作，原告於四月第1、2週仍遵照
    每週六返回彰化之頻率，回去與原告父親溝通，因溝通無果
    且氣氛越來越差，第3週之週六被告希望雙方冷靜而未返回
    彰化(有獲得原告父親同意)。詎料，原告父親於4月19日傳
    訊表示「想要孫子」，並開始苛責被告，雙方因而爆發爭吵
    。原告父親除要兩造離婚外，並以「你有性病不要傳給你老
    公」之語羞辱被告，要被告於110年5月5日辦理離婚。
　㈦被告雖與原告父親於LINE對話中答應離婚，但被告於冷靜數
    日之後，認為兩造之婚姻應由兩造自行溝通，且被告並不想
    與原告離婚，故除未於原告父親所定110年5月5日出現辦理
    離婚外，並於110年5月8日返回彰化欲與原告當面溝通。詎
    料，被告除遭原告、原告父親取回住家鑰匙且驅離外，並稱
    業於110年5月5日向移民署彰化縣專勤隊報案稱被告失蹤。
    經被告於110年5月11日至彰化縣專勤隊查詢，始知原告與原
    告父親竟向彰化縣專勤隊「謊稱」被告自110年4月6日起失
    蹤，更令被告氣憤不已。
　㈧兩造並未爭吵，發生爭吵者乃原告之父與被告，且係於110年
    4月底始發生爭吵。而原告之父與被告發生爭吵之原因，係
    因原告之父希望被告能為儘快為原告留下後嗣，因而毀棄得
    讓被告在外工作2年之承諾，要求被告立即返回彰化，被告
    不從，原告之父乃以言語羞辱被告。本件原告隱瞞上述爭吵
    、要求離婚、驅離、謊報失蹤等事實，且自110年5月之後，
    對被告之訊息，均「已讀不回」或「不讀不回」。原告起訴
    所主張之內容，並非事實，被告雖與原告父親有所爭吵，然
    尚不符合「婚姻已生破綻而無回復之希望」。兩造迄今雖尚
    處於分居狀態，然此係原告之父驅離被告所致，則本件客觀
    上尚未達於處於同一境況，任何人均將喪失維持婚姻意欲之
    程度，縱認有難以維持婚姻之重大事由，亦非可歸責於被告
    （至少被告應屬責任較輕之一方），故原告訴請離婚，應認
    為無理由等語置辯，並聲明：原告之訴駁回。
四、按有民法第1052條第1項以外之重大事由，難以維持婚姻者
    ，夫妻之一方得請求離婚。但其事由應由夫妻之一方負責者
    ，僅他方得請求離婚，民法第1052條第2項定有明文。上開
    條文規定之立法意旨，在符合現代多元化社會之需要，使裁
    判離婚之事由較富彈性，其判斷之標準為婚姻是否已生破綻
    而無回復之希望，而婚姻是否已生破綻無回復之希望，不可
    僅依主觀的標準，需參酌客觀之標準，即難以維持婚姻之事
    實，是否已達倘處於同一境況，任何人均將喪失維持婚姻 
    意欲之程度而定。至於婚姻如有難以維持之重大事由，於夫
    妻雙方就該事由均須負責時，應比較衡量雙方之有責程 度
    ，僅責任較輕之一方得向責任較重之他方請求離婚，如雙方
    之有責程度相同，則雙方均得請求離婚，始符民法第1052條
    第2項立法意旨。
五、經查，原告主張兩造於108年5月28日結婚，被告於同年年11
    月28日依親來台，同年12月初取得居留證後，即外出工作，
    僅於週末返家，並自110年5月起未再返家，分居迄今，又兩
    造婚後未曾發生性關係之事實，業據原告提出戶籍謄本為證
    ，並經證人即原告堂姊李素蘭到庭結證屬實，且為被告所不
    爭執，堪信為真實。被告雖辯稱其外出工作前已得原告及原
    告父親同意，及其係因與原告父親爭吵，遭收回鑰匙趕出家
    門等語，惟此為原告所否認。被告雖提出其與原告父親之LI
    NE對話截圖為證，然觀諸渠對話內容：「（被告）在兩年以
    後要回彰化上班了。（原告父親）爸爸相信你在外面沒有男
    朋友不要背叛你老公。兩年以後沒回彰化上班我就報移民署
    處理。兩年以後回彰化上班，沒在彰化上班我就報警處理，
    讓你回去大陸，爸爸現在不相信你的。」足認原告父親對被
    告所提兩年後回彰化上班一事，係被動接受，且充滿無奈與
    不信任，不能憑此推論原告及原告父親同意被告長期離家在
    外工作。況且，縱使原告父親同意被告在外工作，原告父親
    亦不能代表原告同意，同理，被告縱使與原告父親發生爭執
    吵架，亦不能作為長期與原告分居之正當理由，是被告所辯
    ，尚不足採取。
六、綜上所述，兩造婚姻期間並無夫妻之實，且被告多數時間均
    在外居住工作，並已離家與原告分居逾1年，足認兩造已形
    同陌路，彼此已無夫妻間互信、互諒、互愛之基礎，堪認兩
    造婚姻已出現重大破綻，無回復之可能，確有難以維持之重
    大事由存在，任何人處於同一環境下，均喪失維持婚姻意願
    之程度。本院衡諸前開兩造互動情節，認婚姻出現破綻，雖
    原告為輕度智能障礙者，有身心障礙證明可稽，不善經營婚
    姻，亦有責任，惟被告意在工作解決經濟問題，一開始即無
    心家庭，仍應負主要責任，有責程度較大。從而，原告依民
    法第1052條第2項規定訴請離婚，即屬有據，應予准許。
七、本件事證已臻明確，兩造其餘攻擊、防禦方法及所提證據，
    經本院審酌核與判決結果並不生影響，爰不一一論述，併予
    敘明。
八、據上論結，本件原告之訴為有理由，依家事事件法第51條，
    民事訴訟法第78條，判決如主文。
中　　華　　民　　國　　111 　年　　5 　　月　　23　　日
                  家事法庭      法  官  施錫揮
以上正本係照原本作成。
如對本判決上訴，須於判決送達後20日之不變期間內，向本院提
出上訴狀。
中　　華　　民　　國　　111 　年　　5 　　月　　23　　日
                                書記官　施嘉玫